臺北高等行政法院判決
　　　　　　　　　　　　　　　　　　 95年度訴字第1807號
　　　　　　　　　　　　　　　.
原　　　告　美商飛遞公司（FEDERAL EXPRESS CORPORATION）
代　表　人　甲○○○○○
訴訟代理人　潘昭仙律師（兼送達代收人）
　　　　　　陳凱君律師
上　一　人
複 代 理人　焦子奇律師
被　　　告　經濟部智慧財產局
代　表　人　蔡練生（局長）住同上
訴訟代理人　丙○○
參　加　人　飛得力國際股份有限公司
代　表　人　乙○○
訴訟代理人　周志安律師
　　　　　　郭士功律師（兼送達代收人）
上列當事人間因商標異議事件，原告不服經濟部中華民國95年3
月29日經訴字第09506164600 號訴願決定，提起行政訴訟，經本
院命參加人獨立參加訴訟，本院判決如下：
　　主  文
原告之訴駁回。
訴訟費用由原告負擔。
　　事  實
一、事實概要：
    參加人於民國93年2 月23日以「FEDEREX 設計字（彩色）」
    商標（下稱系爭商標，如附圖一），指定使用於商標法施行
    細則第13條所定商品及服務分類表第1 類之「潤滑油添加劑
    、柴油化學添加劑、汽油添加劑、汽車燃料化學添加劑、汽
    油淨化添加劑、剎車油添加劑、油淨化用化學品、油精製用
    化學品、剎車液、動力方向盤用液、變速箱液」商品、第4
    類之「潤滑油、齒輪油、機油、壓縮機油、鏈條油、基礎油
    、變速箱用油、變速箱油、傳動油、化油器清潔油、引擎清
    潔油、切削液、礦物油、金屬加工油、皮帶用潤滑劑、白蠟
    」商品、第9 類之「電瓶、車輛用蓄電池」商品、第12類之
    「鋼圈、車輪、活塞、軸承、雨刷、汽車方向盤、離合器、
    火星塞、汽車避震器、排氣管、輪圈蓋、濾油器、擾流板、
    導流板、剎車來令、空氣濾清器、機油濾清器、倒車警示器
    、潤滑油過濾器、碟式剎車來令片、碟式剎車來令盤、汽車
    鋁圈、汽車用遮陽板、擋風玻璃用雨刷、汽車中控鎖」商品
    及第35類之「汽車及其零件配備零售」服務，向被告申請註
    冊，經其核准列為註冊第0000000 號商標。原告嗣以系爭商
    標有違商標法第23條第1 項第12、13款規定，對之提起異議
    。經被告審查，以94年11月25日中台異字第940206號商標異
    議審定書為「異議不成立」之處分。原告不服，提起訴願，
    經遭駁回，遂向本院提起行政訴訟。
二、兩造聲明：
　(一)原告聲明：
    1.訴願決定及原處分均撤銷。
    2.命被告為撤銷系爭商標註冊之處分。
    3.訴訟費用由被告負擔。
  (二)被告聲明：
    1.駁回原告之訴。
    2.訴訟費用由原告負擔。
  (三)參加人聲明：
    1.駁回原告之訴。
    2.訴訟費用由原告負擔。
三、兩造之爭點：系爭商標指定使用於商標法施行細則第13條所
    定商品及服務分類表第1 、4 、9 、12類之商品及第35類之
    服務，是否該當商標法第23條第1 項第12、13款之規定，而
    應撤銷註冊？
  (一)原告主張之理由：
    1.系爭商標與據爭商標構成近似，非僅依據二者拼字近似而
      主張，參加人之主張顯不可採：
      (1)系爭商標與據爭商標外觀近似：
        系爭商標係由外文「FEDEREX 」稍加設計而成，原告據
        爭之註冊第41635 號、第464817號及第464898號等「
        FEDEX 」商標（下稱據爭商標，如附圖二），係由外文
        「FEDEX 」所構成。系爭商標7 個字母中有「F 」、「
        E 」、「D 」、「E 」、「X 」等5 字母與據爭商標完
        全相同，且排列順序亦同，相同程度高達70% 以上。再
        者兩商標均為圓潤造型之設計字，構圖意匠極相彷彿。
        足見系爭商標與據爭商標之外觀構成近似。
      (2)系爭商標與據爭商標讀音近似：
        系爭商標之發音為「飛的瑞思」，據爭商標之發音為「
        飛的思」，兩商標發音極其近似，在連貫唱呼之際，
        並不易發現其些微差異。是以兩商標構成讀音近似。
      (3)系爭商標與據爭商標觀念近似：
        據爭之「FEDEX 」商標係原告（FEDERAL EXPRESS
        CORPORATION ，亦名「FEDEX 」）所創，源自其公司英
        文名稱特取部分「FEDERAL EXPRESS 」加以結合自創之
        文字，自西元1984年使用於快遞運輸等服務至今已逾20
        餘年，予消費者之印象極深，故其識別性極強。一般英
        文單字令人寓目印象深刻者，係在其起首部分。許多英
        文之詞類變化亦僅僅在單字結尾字母有稍許不同，但意
        義仍然相同，如HAPPY 、HAPPINESS 均為快樂之意，故
        系爭商標引人注意者為起首之4 個字母「FEDE」，而其
        結尾字母亦是「X 」，僅是在這兩部分之間加上「RE」
        ，以之與據爭商標「FEDEX 」相較，極易使消費者誤認
        為同一系列或相關聯之商標，故兩商標實為近似。
    2.依被告之見解，任何人只要在他人之著名外文商標字尾增
      加1 、2 個字母，再加以稍作設計，即不構成近似，而得
      任意註冊。此種認定方法不但未考量據爭商標具有極強之
      識別性，更有鼓勵其他廠商以迂迴方式抄襲市面上已存在
      之著名商標之嫌。
    3.原告主要之據爭商標為「FEDEX 」商標，並非「FedEx
      Express 」或「FEDERAL EXPRESS 」商標，訴願決定機關
      之認定逕以「FedExExpress」或「FEDERAL EXPRESS 」商
      標與系爭商標相較，顯然偏頗。
    4.商品是否類似及其類似之程度：
      依據審查基準5.3.1，商品類似係指二個不同的商品，在
      功能、材料、產製者或其他因素上具有共同或關聯之處，
      如果標上相同或近似的商標，依一般社會通念及市場交易
      情形，極易使商品消費者誤認其為來自相同或雖不相同但
      有關聯之來源，則此二個商品間即存有類似的關係。
    5.系爭商標與據爭商標所指定使用商品及服務為類似：
      (1)系爭商標與據爭商標指定使用之商品及服務均與交通運
        輸息息相關就系爭商標指定使用之「車輪、汽車方向盤
        、汽車避震器、汽車鋁圈、汽車用遮陽板（第12類）、
        汽車及其零件配備零售（第35類）」等商品及服務，與
        據爭註冊第41635 號「FEDEX 」商標指定使用之「提供
        貨物、文件、包裹之陸運業務；提供貨物、文件、包裹
        之空運業務；提供貨物、文件、包裹之倉儲服務；有關
        貨物、文件、包裹之包裝、綑紮、追蹤之服務；快遞服
        務」等商品及服務相較，二者均與交通運輸息息相關。
        為達到迅速送達文件包裹之效果，快遞運輸公司大多擁
        有標有自己商標之運送車隊。事實上，原告即擁有約43
        ,000輛標有「FEDEX 」商標運送車，在大街小巷運送物
        品。故兩商標指定使用之商品及服務均與交通運輸息息
        相關。
      (2)兩商標指定使用之商品及服務在功能上具有共同、相輔
        或關聯之處系爭商標所指定使用之商品及服務為「汽車
        零件、汽車及其零件配備零售」，亦即其商品為「汽車
        零件」，而其零售服務之標的為「汽車及其零件配備」
        。「汽車」與「快遞服務」之功用均在迅速自甲地到達
        乙地，二者在功能上具有共同或關聯之處，可滿足消費
        者使特定標的達到快速空間轉換之需求，依一般社會通
        念及市場交易情形，該二商品極易使消費者以為其來自
        相同或雖不相同但有關聯之來源。在現代「快遞服務」
        必然仰賴高速之運輸工具如車輛等，才能達成使命，故
        兩商標指定使用之商品及服務，有相輔之功能。參酌「
        審查基準」5.3.1 規定，兩商標所指定使用之商品存有
        類似之關係。
    6.系爭商標與據爭商標指定使用之商品及服務均與交通運輸
      息息相關，原告已敘之甚詳。再者原告即擁有約43,000輛
      標有「FEDEX 」商標之運送車，因系爭商標與據爭商標極
      為近似，以現今企業多元化經營發展之模式，一般消費者
      極易誤認標有系爭商標之汽車零組件商品與汽車零售服務
      ，與消費者日常生活於大街小巷時時可見之「FEDEX 」商
      標運送車相關，導致誤信標有系爭商標之商品與服務係來
      自世界知名之原告，或與原告相關聯。且混淆誤認之虞審
      查基準6.1 明揭，審酌「混淆誤認之虞」之各項因素間具
      有互動關係，倘其中一項因素特別符合時，應可降低對其
      他因素的要求。又依混淆誤認之虞審查基準5.4 ，應將多
      角化經營之情形納入考量，則原告早於1979年，即已於單
      純提供快遞服務之外，發展出可即時管理人員、物品、交
      通工具及天氣之中央電腦系統，名為「顧客、作業與服務
      主線上系統」，並於2004年時併購Kinko's 公司，取得超
      過1,200 間之零售商店，提供各式產品。基此，原告現今
      於實體商店及網路上提供之商品/ 服務包括以下各類：
      (1)技術類：如音訊、視訊產品、計算機、電腦附件、電腦
        週邊、多功能事務機、投影機、電話、錄影機。
      (2)工具類：如電子工具、風扇、梯子、動力工具、電池、
        油漆及油漆工具、儲存與規劃、消防設備等。
      (3)傢俱類：如書架、辨公室裝置、檔案櫃、時鐘、掛畫架
        、書桌、衣架、畫框等。
      (4)辦公室類：如檔案系統用品、日曆、檔案卡、信封、迴
        紋針、剪刀等。
      尤有甚者，原告更於其網站上表明，原告係一間將其影響
      力延伸至各個不同個體、社會、經濟、國際之公司，足證
      原告顯有多角化經營之情形，其經營之商品及服務項目包
      羅萬象，消費者在購買汽車零件相關產品時，顯會因「
      FEDEX 」商品/ 服務多樣化之情形，而誤認使用系爭商標
      之汽車零件，亦係來自「FEDEX 」商標之權利人原告。
    7.據爭商標經原告於國內外長期廣泛使用及註冊，而為相關
      公眾所熟知之著名商標，被告及訴願決定機關均肯認之。
      依據審查基準5.6 ，據爭商標之保護範圍應可較廣，故系
      爭商標顯然有致消費者與原告之「FEDEX 」商標產生混淆
      誤認之虞。
    8.系爭商標是否有致公眾混淆誤認之虞：
      (1)系爭商標之註冊申請係基於惡意：
        參加人實乃仿襲原告著名之「FEDEX 」商標，以僅二字
        母之差之「FEDEREX 」外文申請註冊，顯係有意利用原
        告「FEDEX 」商標之盛名，期造成消費者認為參加人之
        商品及服務係由原告所生產、製造、販賣、或係原告所
        授權製造或販售、或與原告存有關聯者，而涉有以不公
        平競爭方式使用他人商標之嫌。
      (2)系爭商標有致公眾混淆誤認之虞：
        系爭商標所指定使用之服務為「汽車及其零件配備零售
        」，其商品為「汽車零件」等，而據爭商標所表彰之服
        務亦屬相關聯之「貨品運送、快遞服務」等服務。二商
        標之指定商品及服務性質均與均與交通運輸息息相關，
        益徵系爭商標有致消費者混淆誤認之虞。
    9.系爭商標是否有減損著名商標或商標識別性或信譽之虞：
      依據商標法第23條第1 項第12款規定之意旨，原告之「
      FEDEX」快遞服務極為知名，故使用近似之系爭商標於相
      關聯商品及服務極易使人誤認與原告存有關聯，而嚴重減
      損據爭著名商標之識別性及信譽。
   10.考量參加人於其網站首頁上將系爭商標使用於貨運車上之
      情形，應認二商標有混淆誤認之虞：
      依據混淆誤認之虞審查基準5.8 ，參加人使用系爭商標方
      式之一，乃將系爭商標列印於貨物運送車之側面，此種使
      用方式顯與原告慣常使用商標之方式雷同。消費者見到參
      加人此種網站首頁畫面，或是見到道路上印有參加人系爭
      商標之貨物運送車時，顯會認二商標之使用人有某種程度
      之關連。因此，當消費者其後購買汽車零件商品見到「
      FEDEREX 」時，自會聯想到與原告有關，而生混淆商品來
      源之情。
  (二)被告主張之理由：
    1.按商標法第23條第1 項第13款前段規定之適用，尚須兩商
      標使用於同一或類似之商品或服務為前提要件。本件經審
      酌後，認為兩商標商品非屬同一或類似，系爭商標之註
      冊應不該當前揭法條規定之適用，理由如下：
    　(1)所謂商品類似，依據「混淆誤認之虞」審查基準5.3.1
        及5.3.11判斷，原告所舉據爭商標，其中註冊第464898
        號及第464817號商標所指定使用之商品分別為木製容器
        、書籍等等，其商品性質與系爭商標指定使用於車輪、
        汽車及其零件配備零售等商品/ 服務性質差異甚大，核
        非屬類似商品。
      (2)次就原告據爭註冊第41635 號「FEDEX 」商標所指定使
        用之「提供貨物、文件、包裹之陸運業務；提供貨物、
        文件、包裹之空運業務；提供貨物、文件、包裹之倉儲
        服務；有關貨物、文件、包裹之包裝、綑紮、追蹤之服
        務；快遞服務」等服務，與系爭商標所指定使用於第12
        類之「鋼圈、車輪、活塞、軸承、雨刷、汽車方向盤、
        離合器、火星塞、汽車避震器、排氣管、輪圈蓋、濾油
        器、擾流板、導流板、剎車來令、空氣濾清器、機油濾
        清器、倒車警示器、潤滑油過濾器、碟式剎車來令片、
        碟式剎車來令盤、汽車鋁圈、汽車用遮陽板、擋風玻璃
        用雨刷、汽車中控鎖」等商品，及第35類之「汽車及其
        零件配備零售」服務相較，前者係以提供貨物、文件、
        包裹之投遞、運送及倉儲等為主要服務，其服務之目的
        並非提供特定商品之銷售、裝置或修繕等，而後者所提
        供之商品及服務，則為提供鋼圈、車輪等汽車零組件具
        體商品之銷售，並提供汽車及其零件配備等特定商品之
        零售服務，故兩商品與服務間性質有別，其功能、用途
        迥然有異，依一般社會通念及市場交易情形，尚無使一
        般商品購買人誤認其來自相同或有關聯之來源，難謂構
        成類似。
    2.商標法第23條第1 項第12款規定之適用除兩商標須構成近
      似、據爭商標為著名商標外，尚須因而有致公眾發生混淆
      誤認之虞，始足當之。而判斷是否有混淆誤認之虞，被告
      公告之「混淆誤認之虞」審查基準，列有各項相關參考因
      素。本件經審酌下列因素後，認為系爭商標之註冊應無致
      相關公眾產生混淆誤認之虞，亦無減損據爭商標之識別性
      或信譽之虞，理由如下：
      (1)兩商標近似程度低：
        商標近似依據審查基準5.2.1 及5.2.6.7 判斷，系爭商
        標與據爭商標相較，二者外文組合字母中固均有多數相
        同之F 、E 、D 、E 、X 等5 個字母，惟參加人於系爭
        商標「FEDEREX 」外文之字尾「EX」二字母上，以紅色
        箭頭巧妙地將其做聯結設計，予人寓目印象深刻；又二
        外文之構成字母字數多寡不同，於讀音上亦非不可區辨
        ，二者近似程度低。再者，核原告所提出異議申請書第
        4 頁之兩商標圖樣對照圖表及實際使用證據，據爭商標
        尚有「FedExExpress」、「FEDERAL EXPRESS 」等使用
        態樣，該等商標與系爭商標二者之外文構成字數繁簡有
        別，予人寓目之觀念亦不盡相同，以具有普通知識經驗
        之消費者，於購買時施以普通所用之注意，亦不致對其
        商品或服務之來源產生混淆誤認之虞，非屬構成近似之
        商標。
      (2)兩商品與服務性質差異大：
        據爭商標於快遞運輸等服務上固屬著名商標，惟核其所
  　　　提供之貨物、文件、包裹之投遞、運送及倉儲等服務，
        與系爭商標指定使用於第12類之鋼圈、車輪、活塞等具
        體汽車零組件商品之販售及第35類之「汽車及其零件配
        備售」服務，二者性質差異甚大，功能、用途有別，已
        如前述，故兩之商品及服務滿足消費者不同之需要，復
        透過不同之商業管道投放市場，其市場區隔至為明顯，
        相關公眾實不易發生混淆之情形。
      (3)參加人在其輪胎通路市場上已有相當之信譽：
    　  本件審酌參加人所提出之證據資料，並審酌被告中台異
        字第G00000000 號商標異議審定書可知，參加人為國內
        知名之輪胎通路商，代理「FEDERAL 」飛達輪胎之經銷
        。於84年間，單純未經設計之外文「FEDEREX 」早由參
        加人之前身「泰安輪胎股份有限公司」於「代理進出口
        及代理國外廠商各種產品之報價、投標、經銷」等服務
        上申請註冊，取得註冊第80613 號商標權。嗣86年該外
        文復由參加人之母公司「泰豐輪胎股份有限公司」申請
        註冊於輪胎商品上，取得註冊第815413號商標權（該商
        標於92年業已移轉予參加人），多年來在市場上廣告行
        銷，甚至舉辦「FEDEREX 飛得力勁車節」吸引各大賽車
        好手參加，已建立相當之信譽，是系爭商標之外文設計
        乃承襲前述註冊商標而來，且於指定使用商品及服務間
        亦具有關聯性，則參加人以「FEDEREX 設計字」作為系
        爭商標圖樣申請註冊，尚難謂有不正利用據爭商標之識
        別性或藉此攀附原告多年經營之商譽，而有致減損其價
        值或有搭便車不勞而獲之虞之情形。
  (三)參加人主張之理由：
    1.依據混淆誤認之虞審查基準5.2.3 ，系爭商標圖樣係由外
      文字母「FEDEREX 」以圖案化之手法設計而成，整體字母
      之外觀已脫離單純之文字，產生獨樹一格之識別力，尤其
      字尾以紅色箭頭之設計巧妙的連結「E 」「X 」兩字母，
      予一般消費者極為深刻之辨識印象。然據爭商標係由字體
      大小一致且未經設計之「FEDEX 」字母所組成，與系爭商
      標整體相較下，外觀構圖分別顯然，客觀上各有其不同主
      題意匠及文字內容與設計手法，予一般消費者之寓目觀感
      印象相去甚遠，以具有普通知識經驗之消費者，於購買時
      施以普通之注意，不致發生混淆誤認之情形，非屬近似之
      商標，顯無商標法第23條第l 項第13款規定適用。
    2.系爭商標與據爭商標未指定使用於類似之產品或服務：
      依據混淆誤認之虞審查基準5.3.1 ，據爭註冊第464898號
      、464817號商標所指定使用之商品分別為木製容器、書籍
      等等，其商品性質與系爭商標指定使用於車輪、汽車及其
      零件配備零售等商品及服務性質南轅北轍，差異甚大，非
      屬類似產品。據爭註冊第41635 號商標指定使用於貨物、
      文件、包裹之陸運、空運、倉儲及快遞等服務，與系爭商
      標指定使用於車輪、方向盤離合器汽車零件配件商品，以
      及汽車及其零件配備零售服務相較，據爭商標指定服務之
      目的並非提供特定商品之銷售、裝置或修繕，而係包裹或
      文件的運送或倉儲，而系爭商標指定服務目的在於提供汽
      車零配件商品本身，兩者間商品及服務性質有別，功能、
      用途迥異，依社會通念及日常交易情形，尚無使一般商品
      購買人誤認來自相同或有關連之來源，難謂構成類似，顯
      無商標法第23條第1 項第13款規定適用。
    3.系爭商標之使用，不減損據爭商標之識別性或信譽：
      (1)商標法第23條第1 項第12款之規定，必須以「相同或近
        似於他人著名商標或標章」為前提，然系爭商標與據爭
        商標不構成近似，已如前述，並無本規定之適用。
      (2)系爭商標指定使用於車輪、方向盤離合器汽車零件配件
        商品，以及汽車及其零件配備零售服務，與據爭商標指
        定使用於貨物、文件、包裹之陸運、空運、倉儲及快遞
        等服務，兩者差異性質甚大，功能、用途有別已如前述
        ，故兩者之商品及服務滿足消費者不同之需要，且係透
        過不同之商業管道於市場中行銷，其市場區隔甚為明顯
        ，相關公眾不致發生混淆誤認而有降低據爭商標之識別
        性或信譽之情形。
    4.原告未使用據爭商標進行多角化經營：
      (1)依據混淆誤認之虞審查基準5.4 ，原告雖提出主張其於
        單純提供快遞服務之外，發展出可即時管理人員、物品
        、交通工具及天氣之中央電腦系統，名為「顧客、作業
        與服務主線上系統」等等。然該系統係原告提供快遞服
        務時，為管理其快遞服務中人員、物品、交通工具等所
        研發供原告內部自行使用之系統，並非將其作為商品或
        單一服務提供予消費者購買或使用，並不構成多角化經
        營。
      (2)原告主張於2004年併購Kinko's 公司取得超過1200間零
        售商店，提供各式產品等。然原告於併購該公司後，係
        另行使用「FEDEX Kinko's」商標，作為各該產品零售
        之商標，並非以據爭商標使用於多類商品或服務，而該
        商標包含「FedEX 」、「Kinko's 」及「*」型設計圖
        案，顯與系爭商標有別，足資區隔，無使消費者混淆誤
        認之虞。
    5.參加人於輪胎通路市場已有卓越之信譽，並未攀附原告商
      譽而抄襲採用系爭商標：
      參加人係國內之名之輪胎通路商，代理「FEDERAL 」飛達
      輪胎之經銷，係由母公司「泰豐輪胎股份有限公司」百分
      之百持股所設立，泰豐輪胎股份有限公司之前身為「泰安
      輪胎股份有限公司」，早於84年即以「FEDEREX 」商標於
      代理進出口及代理國外廠商各種產品之報價、投標、經銷
      等服務申請註冊，取得註冊第815413號商標權。該商標已
      於92年移轉予參加人，多年來於市場上廣告行銷，已建立
      卓越之信譽，系爭商標係根據母公司原申請之第815413號
      商標延伸設計而來，且所指定使用之商品服務，亦根據參
      加人本業範圍所篩選，並無攀附原告商標之情形，更非如
      原告所指「非屬善意」之情形。
　　理  由
一、按商標「相同或近似於他人著名商標或標章，有致相關公眾
    混淆誤認之虞，或有減損著名商標或標章之識別性或信譽之
    虞者」、「相同或近似於他人同一或類似商品或服務之註冊
    商標或申請在先之商標，有致相關消費者混淆誤認之虞者」
    ，不得註冊，為商標法第23條第1項第12款及第13款所明定
    。就商標法第23條第1項第13款規定而言，該款規定之適用
    ，係以二商標指定使用商品構成同一或類似為前提要件，而
    類似商品或服務，應依一般社會通念及市場交易情形，並參
    酌該商品\服務之原材料、用途\性質、功能\內容、產製者\
    提供者、行銷管道及場所或買受人\ 對象等各種相關因素判
    斷之。
二、經查，系爭商標係指定使用於商品及服務分類表第1 類之「
    潤滑油添加劑、柴油化學添加劑、汽油添加劑、汽車燃料化
    學添加劑、汽油淨化添加劑、剎車油添加劑、油淨化用化學
    品、油精製用化學品、剎車液、動力方向盤用液、變速箱液
    」商品、第4 類之「潤滑油、齒輪油、機油、壓縮機油、鏈
    條油、基礎油、變速箱用油、變速箱油、傳動油、化油器清
    潔油、引擎清潔油、切削液、礦物油、金屬加工油、皮帶用
    潤滑劑、白蠟」商品、第9 類之「電瓶、車輛用蓄電池」商
    品、第12類之「鋼圈、車輪、活塞、軸承、雨刷、汽車方向
    盤、離合器、火星塞、汽車避震器、排氣管、輪圈蓋、濾油
    器、擾流板、導流板、剎車來令、空氣濾清器、機油濾清器
    、倒車警示器、潤滑油過濾器、碟式剎車來令片、碟式剎車
    來令盤、汽車鋁圈、汽車用遮陽板、擋風玻璃用雨刷、汽車
    中控鎖」商品及第35類之「汽車及其零件配備零售」服務。
    因此，系爭商標係指定使用於性質上屬於汽車及其零件配備
    之商品與零售服務。據爭註冊第464898號商標指定使用於木
    製容器；塑膠製容器；金屬製容器；玻璃製容器；紙製容器
    等商品；註冊第464817號商標指定使用於書籍、新聞雜誌、
    圖畫、照片、票據、信封、信紙、便箋、記事簿、筆記簿、
    日曆、價目表、說明書、海報等商品，為用具容器或書籍、
    雜誌、文具等商品，二者指定使用商品或服務之性質差異甚
    大，應非屬構成同一或類似商品或服務。原告雖主張系爭商
    標指定使用之「車輪、汽車方向盤、汽車避震器、汽車鋁圈
    、汽車用遮陽板（第12類）、汽車及其零件配備零售（第35
    類）」等商品及服務，與據爭註冊第41635 號「FEDEX 」商
    標指定使用之「提供貨物、文件、包裹之陸運業務；提供貨
    物、文件、包裹之空運業務；提供貨物、文件、包裹之倉儲
    服務；有關貨物、文件、包裹之包裝、綑紮、追蹤之服務；
    快遞服務」等商品及服務相較，二者均與交通運輸息息相關
    。在功能上具有共同、相輔或關聯之處，依一般社會通念及
    市場交易情形，該二商品極易使消費者以為其來自相同或雖
    不相同但有關聯之來源等等。經查，據爭註冊第41635 號商
    標所指定使用之服務係關於貨品之運送、倉儲、快遞，並非
    以提供特定汽車零件配備商品之銷售、裝置或修繕為目的，
    與系爭商標指定使用之商品，非屬構成類似。而系爭商標指
    定使用之汽車及其零件配備零售服務，與據爭商標指定使用
    之貨品運送服務相較，二者服務提供者、消費族群、提供服
    務內容之性質，在一般社會通念及市場交易情形均屬有別，
    尚不能以上開服務、商品與交通運輸有關即認其屬類似服務
    ，原告此部分主張非屬可採。
三、次按，商標法第23條第1項第12款規定之適用係以二商標構
    成近似為前提要件，若二商標非屬構成近似，則無本款規定
    之適用。經查，系爭商標與據爭之「FedEx Express」、「
    FEDERAL EXPRESS」等實際使用之商標相較，其除其外交有
    一個英文單字與二個英文單字之差別，且其整體文字圖形之
    設計意匠亦有不同，予人寓目印象繁簡有別，應非屬構成近
    似商標。因此，據爭之「FedEx Express」、「FEDERAL
    EXPRESS」等實際使用之商標並不足以證明系爭商標有違商
    標法第23條第1項第12款規定。至於系爭商標與據爭註冊第
    464898、464817及41635號「FEDEX」諸商標圖樣相較，二者
    均有多數相同之F、E、D、E、X等字母，予人整體外觀有其
    近似之處。但系爭商標圖樣字尾「EX」字母以紅色箭頭作為
    聯結設計，予人寓目印象深刻；且二者外文構成字母字數多
    寡不同，讀音上亦非不可區辨，近似程度尚屬不高。而系爭
    商標指定使用於汽車及其零件配備商品及零售服務，與據爭
    諸商標所指定使用之商品或實際使用於貨品運送服務相較，
    其性質差異甚大，理由業如前述。固然據爭「FEDEX 」諸商
    標於貨品運送、快遞服務領域已臻著名，但查，參加人之母
    公司泰豐輪胎股份有限公司成立於44年，從事輪胎等汽車零
    組件之研發與經營，並自73年起陸續以公司名稱外文特取部
    分「FEDERAL 」字樣作為商標，申准註冊第273928、427430
    等號商標在案。且其持續擴展業務，除於全省有500 家合約
    輪胎經銷商外，產品亦行銷世界各國，年銷售額達新台幣30
    億元以上，是「FEDERAL 」商標與參加人母公司於輪胎等汽
    車零組件市場上，亦享有相當知名度，有被告92年5 月20日
    （92）智商0390字第9280231720號異議審定書可憑。又參加
    人之前身「泰安輪胎股份有限公司」自84年間即以未經設計
    之外文「FEDEREX 」作為商標圖樣指定使用於代理進出口及
    代理國外產商各種產品之報價、投標、經銷等服務申准註冊
    第80613 號商標；參加人之母公司「泰豐輪胎股份有限公司
    」復於86年間以相同商標圖樣於輪胎商品申准註冊第815413
    號商標，並於92年間移轉予參加人，此有廠商基本資料、商
    標註冊及商標專用權移轉登記公告資料足據。因此，本件系
    爭商標之外文「FEDEREX 」係承襲前述商標而來，並無使相
    關公眾與據爭諸商標發生混淆誤認之虞，亦非不正利用原告
    據爭諸商標之識別性或攀附原告於貨品運送、快遞服務市場
    上多年經營之商譽者。衡酌系爭商標與原告使用之「FedEx
    Express 」、「FEDERAL EXPRESS 」商標非屬構成近似，且
    與據爭註冊第464898、464817及41635 號「FEDEX 」商標近
    似程度不高，二商標指定使用商品或服務之性質差異性大，
    且參加人在輪胎通路市場已具有相當地位等因素，系爭商標
    指定使用於性質上屬於汽車及其零件配備之商品與零售服務
    ，與據爭商標指定使用之商標及服務，當無使相關公眾對於
    其所表彰之商品來源或產製主體，與據爭商標產生混淆誤認
    之虞或減損據爭諸商標之識別性或信譽之虞，亦無商標法第
    23條第1 項第12款規定之適用。原告主張系爭商標係仿襲原
    告著名之「FEDEX 」商標，系爭商標之註冊申請係基於惡意
    ，涉有以不公平競爭方式使用他人商標，有致公眾混淆誤認
    之虞或嚴重減損據爭著名商標之識別性及信譽部分，尚非可
    採。
四、從而被告以系爭商標無違商標法第23條第1項第12、13款規
    定，而為異議不成立之審定，於法並無不合。訴願決定予以
    維持，亦屬妥適。原告主張前詞，請求撤銷訴願決定及原處
    分，並命被告為撤銷系爭商標註冊之處分，為無理由，應予
    駁回。
據上論結，本件原告之訴為無理由，爰依行政訴訟法第98條第3項
前段，判決如主文。
中　　華　　民　　國　　96　　年　 　4　　月　 30  　 日
                          第三庭審判長法　官  姜素娥
           　　　　　　　　　     　　法　官　曹瑞卿
           　　　　　　　　　     　　法　官  陳國成
上為正本係照原本作成。
如不服本判決，應於送達後20日內向本院提出上訴狀並表明上訴
理由，如於本判決宣示後送達前提起上訴者，應於判決送達後20
日內補提上訴理由書（須按他造人數附繕本）。
中　　華　　民　　國　　96　　年　 　5　　月　　2　　 日
      　　　　　　　　　   　 　      書記官  王英傑
